臺灣彰化地方法院刑事判決　　　　　　　　　　　　　　　九十年度自字第三八號
　　自　訴　人　丙○○○修護股份有限公司
　　代　表　人　游秀嬌
　　自訴代理人　薛梁律師
　　被　　　告　戊○○
　　被　　　告　乙○○
　　選任辯護人　林世祿律師
右列被告等因偽造文書等案件，經自訴人提起自訴，本院判決如左：
    主  文
戊○○、乙○○均無罪。
    事  實
一、自訴意旨略以：被告曾進聰、乙○○等係交通部公路局台中監理站彰化監理所（
    下簡稱彰化監理所）電腦專員及稽查員，為依法令從事公務之人員，明知抽查汽
    車代檢場必須會同業者代表，並當場製作抽查表，以作為考評處分之依據，竟不
    依法定程序，於民國八十九年九月二十五日私自潛入自訴人公司所經營之汽車代
    檢廠，動手開啟電腦讀取資料，在無廠方人員會同下，竊取該廠之電腦資料，嗣
    因不滿公司未予招待，雖明知電腦檢驗結果一切合法，竟私自變造電腦程式，並
    印製不實之檢驗結果，認為自訴人工廠之程式有「『疑似』電腦程式加裝副程式
    」之違規事由，進而據以簽報公路局處以自訴人停止代檢業務之行政處分，期間
    自九十年一月二十日起至二月十九日止，因認被告涉有刑法第三百零六條第一項
    無故侵入建築物罪、刑法第三百二十條之竊盜罪、刑法第二百十條之變造私文書
    罪及同法第二百十三條之公務員登載不實罪之罪嫌云云。
二、按犯罪事實應依證據認定之，無證據不得推定其犯罪事實。又不能證明被告犯罪
    者，應諭知無罪之判決，刑事訴訟法第一百五十四條、第三百零一條第一項分別
    定有明文。本件自訴人認被告犯有前述罪嫌，係以八十九年九月二十五日當天，
    被告等人未依檢驗之正常程序，在檢驗完畢後，請求自訴人簽名認可即行離去；
    且被告等以自訴人「疑似」加裝副程式為由，簽請上級處分自訴人，並未提出具
    體違規事實，可知被告等人應有偽造不實檢驗紀錄之情事，並進而登載於其簽請
    上級處分自訴人之公文書上；被告二人於八十九年九月二十五日的稽核程序於法
    不合，否則彰化監理所為何須另於同年九月二十九日及同年十月五日兩度派員至
    自訴人工廠重覆檢查；並提出考評抽查表、和田公司汽車電腦檢驗線會勘記錄、
    彰化監理站停業處分各一紙為證。
三、訊據被告二人堅決否認有前述犯行，均辯稱略以：自訴人為彰化監理所委託之代
    理驗車廠，依自訴人與彰化監理所訂立之契約，自訴人得代理彰化監理所行使車
    輛檢驗之業務，但彰化監理所對於自訴人有監督並隨時稽查之權限。被告二人為
    彰化監理所之電腦專員及稽核人員，於八十九年九月二十五日，依上級指示到自
    訴人之工廠進行專案抽查，到場後即由自訴人之會計小姐甲○○輸入車籍資料後
    ，由自訴人之檢驗員己○○陪同被告乙○○一同驗車，另由自訴人之經理丁○○
    陪同被告戊○○在電腦室等候電腦列印測驗結果，被告在檢驗線驗車完畢後，由
    電腦室取得一張「不合格」之驗車結果，被告等遂再依公路局指示之檢查步驟操
    作電腦，隨即又取得一張「合格」之驗車結果，其同一次之驗車程序，竟得到二
    分相反之結果（該二分結果上之驗車時間完全一致），因而認定被告有違法加裝
    副程式之情事，被告當場詢問在場之自訴人經理丁○○及檢驗員己○○，惟其均
    推諉老闆不在且不知情，而拒絕簽名；被告二人與自訴人均無嫌隙，前述稽查程
    序完全合法，且有自訴人之廠方人員陪同進行，況當日到場檢查之時間為下午二
    點左右，並非用餐時間，自訴人所稱被告二人因不滿自訴人招待不周，挾怨報復
    等情，顯與常情相違；至同年九月二十九日由彰化監理所派員到自訴人工廠所作
    之檢驗，係早已排定之例行性檢查，與前述被告於同月二十五日所為之抽查無關
    ，又於同年十月五日被告二人再度前往自訴人代檢廠檢查，係受上級指示對於前
    述抽檢有違法之廠商進行覆驗，以確認其改善狀況，均非因被告於九月二十五日
    之檢查有任何瑕疪所致等語。
四、經查：被告二人於九十年九月二十五日係因公出差至自訴人之驗車廠，有彰化監
    理所員工出差請示單二紙附卷可憑；被告於到場後隨即表明為稽查人員，此據證
    人即自訴人之會計小姐甲○○於九十年三月十五日，在本院調查時證稱：「他們
    （被告二人）當天直接到檢驗線，由我輸入車號資料由被告二人進入檢驗線」等
    語，及證人即自訴人之檢驗員己○○證稱：「乙○○在驗車時我在旁…當天他們
    （即被告二人）來說要檢測，沒說要抽查」等語，而自訴人之經理丁○○亦自承
    確實知道被告二人來廠檢驗之情事，足見被告二人供稱當天係經自訴人廠方人員
    許可後，方進入進行抽查檢驗，當場並有自訴人廠方人員陪同驗車等情，應與實
    情相符。又被告供稱當時係依據交通部公路局所指示之方式進行電腦步驟操作，
    以檢查受測之電腦有無加裝副程式等情，亦有交通部公路局八十九年九月二十日
    發文之函文一紙（八九路監字第八九三七四五七號）在卷可稽，依該函文之指示
    ：「進入代檢驗電腦機房內，依檢舉人所提供之方式操作，按ＣＴＲＬ＋Ｆ１２
    鍵，出現選擇修改檢驗資料功能之畫面，如自動產生參考資料，輸入目測、修改
    時間、設定值班檢驗員、快速查詢等各欄位資料均可隨意更改，顯示程式內藏玄
    機，經竄改後即可列印不實檢驗數值…」等詳細之指示步驟，足見被告稱依上級
    指示操作等情亦有所據，再查被告稱同一次驗車後可得兩張結果相反之檢驗報表
    等情，亦有「台中區監理所彰化監理站汽車檢驗自動化系統委託丙○○○修護股
    份有限公司代辦車輛檢驗記錄表」四紙附卷可憑，其中「十四時二十六分三十八
    秒，序號二十二」之檢驗紀錄，有「合格」及「不合格」各一張，又「十五時五
    十五分三十九秒，序號二十八」之檢驗紀錄，亦有「合格」及「不合格」各一張
    ，確有同一驗車時間得到二種結果之情形，足見被告供稱依操作結果得知自訴人
    之電腦有違法情事者，亦有所憑。
五、又查自訴人所提出之證人謝福生到庭證稱：「監理站人員來時會表明身分，並拿
    出抽查紀錄表要我們蓋章，並確認他們有來過，他們通常會讓我們知道結果，但
    不給我們知道亦可」等語，並提出九月二十五日以前「公路局各區監理所、站抽
    查代檢廠考評表」，其上均有自訴人廠方人員簽名確認，用以證明被告二人於九
    月二十五日未經自訴人簽名之檢驗程序不合法，惟倘若自訴人確有違法情事，則
    被告稱自訴人拒絕簽名確認即與常情相符，自不得以該日抽檢表未經自訴人簽名
    即認為被告係盜取自訴人之電腦資料，否則無異容許違法廠商皆可以拒絕簽名之
    方式，規避行政機關之稽查及其行政責任。又證人丁○○雖證稱未親眼目睹被告
    二人驗車及列印資料之過程，惟其身為自訴人之經理，基於迴護自訴人之立場，
    其所言並不足以作為認定被告犯罪之有力證據。又被告二人於私下與證人己○○
    會面討論本件案情時，有如下之對話：「（被告乙○○問：你說你們電腦的主機
    是在前面嗎？）己○○答：你不知道嗎？每家都在前面啊…後面只是負責印表出
    來而已。（被告乙○○：那更離譜，說我們潛入跟他竊取資料）己○○答：你們
    就照實說好了（被告戊○○稱：我們都不知道啊，你們的系統那麼多，我們怎麼
    知道。」「證人己○○稱：『問題是，你們問心無愧，他還是要告你，有什麼辦
    法』」，此有被告提出之錄音帶及譯文在卷可稽，雖自訴人認為上述交談之內容
    ，係出於被告等人誘導訊問之結果，與事實不符，惟查證人己○○係自訴人聲請
    傳訊之檢驗員，屬自訴人之友性證人，惟就被告之立場則屬敵性證人，在採證法
    則上，對於友性證人固然禁止誘導訊問，惟對於敵性證人之誘導訊問反而有助於
    事實之釐清。自訴人既不爭執該錄音帶及譯文形式上之真正，則更足以由上述對
    話認定被告確無非法對自訴人進行抽驗之事實，台灣台中高等行政法院亦同此認
    定，並判決彰化監理所對於自訴人之停業處分應予維持，有該院九十年度訴字第
    一一九八號判決一紙附卷可憑。
六、綜上所述，被告二人於八十九年九月二十五日到達自訴人驗車廠後，有會計小姐
    甲○○為其輸入車籍資料供其驗車，而自訴人之檢驗員己○○及經理丁○○亦均
    知悉被告來廠檢查之目的，被告之行為顯與刑法第三百零六條第一項無故侵入建
    築物罪之構成要件不符，又被告當日係依法執行職務，已有上述適切之證明，更
    難認被告有任何竊盜、變造私文書及公務員登載不實之犯行，此外，復查無其他
    積極證據，足以證明被告確有自訴意旨所列之犯罪行為，揆諸前述法律之規定，
    自應為被告無罪之諭知。
據上論斷，應依刑事訴訟法第三百四十三條、三百零一條第一項，判決如主文。
中      華      民      國    九十一    年      四      月     十一     日
                                臺灣彰化地方法院刑事第三庭
                                    審判長法官   余    仕   明
                                    法      官   廖    國   佑
                                    法      官   黃    玉   齡
右正本證明與原本無異。
如不服本判決，應於判決送達後十日內，向本院提出上訴狀( 須附繕本 )。
告訴人或被害人對於判決如有不服具備理由請求檢察官上訴者，其上訴期間之計算係
以檢察官收受判決正本之日期為準。
            法院書記官    林   憲    男
中      華      民      國    九十一    年      四      月     十五     日
